臺灣高等法院臺中分院刑事裁定　　　　 94年度聲再字第213號
再審聲請人
即受判決人　甲○○
上列聲請人因貪污治罪條例案件，對於本院92年度重上更（二）
字第291號中華民國94年5月12日確定判決（台灣台中地方法院檢
察署85年度偵字第18030號）聲請再審，本院裁定如下：
    主  文
再審之聲請駁回。
    理  由
一、聲請意旨略以：聲請人甲○○因貪污罪經鈞院判處有期徒刑
    9年9月、褫奪公權6年，減為有期徒刑6年6月、褫奪公權4年
    4月確定在案，茲發現下列確實新證據：（一）係85年6 月5
    日，台北地檢署85年偵字第7853號（誤載為7858號）偵訊筆
    錄。李兆泰供述：「沒有行賄」「伊擔任彰化縣調查站線民
    5、6年…，在彰化調查站的筆錄，是交差，應付心裡，這事
    （79年5月9日、5月10日在調查局的筆錄），是他們（指彰
    化調查站）寫好筆錄，讓我簽名，這事是，擴充起來…」。
    又李兆泰84年 7月14日偵訊時之身分是檢舉人，是證人，但
    台北市調處，未經合法傳喚，亦未經拘提之合法程序強制自
    機場，強帶至市調處調查、進而偵訊而且是疲勞訊問，顯係
    違背法定程序，所取得之證據，應無證據能力，然原審不但
    未依職權調查判決，不說明不調查之理由，反而依該違反法
    定程序，違法拘提，疲勞訊問之筆錄，作為論罪之依據。是
    故，台北地檢署85年6月5日偵訊筆錄，應屬新證據。（二）
    85 年8月9日，台北地檢署85年偵字第7853號偵訊筆錄，檢
    察官綜合85年6月5日、85年6月13日及該次對質偵訊筆錄，
    總結訊問李兆泰稱：「以前指證，實在否？」李兆泰無言以
    對，終於坦承：「以前指證，都是我虛構的。」然原審明知
    有此偵訊筆錄，卻完全不調查，不交代理由，草率結案。是
    故台北地檢署85年8月9日之偵訊筆錄，絕對是新證據，不容
    以自由心證理由抹殺之。（三）係90年8月1日，鈞院前審之
    訊問筆錄，原審認定係在林肯大廈11樓，被告住所內行賄20
    萬元，理由惟一憑據，係李兆泰在上訴審調查中證稱：「行
    賄都在被告11樓，第一次也是，第一次打牌的20萬元是向我
    借的…」等語。完全是截頭去尾，從中摘取李兆泰語意不清
    的話而已。原審不但不調查，尚截頭去尾，故意漏掉前審筆
    錄所記載：「第1次打牌，是在7樓，第1次打牌是20萬元，
    是向我借的，不是賄款。」更漏掉，前審法官再質問之筆錄
    ，前審法官問：「錢為何不在11樓借，而要在7樓借？」李
    兆泰竟理直氣壯回答：「因為最危險的地方，最安全，且在
    7 樓時，被告才提起借錢之事。」，原審未忠實引用前審之
    筆錄，而是去頭去尾，不實引用，顯逾越自由心證之範圍，
    違反證據裁判之原則。（四）原審事實認定係在11樓被告住
    宅內交付的，而判決理由所引據之前審，經查，原審引前審
    內容與前審筆錄之實際內容，根本不相同，係理由矛盾之違
    法。又原審事實認定：「第一次交賄20萬元，係在被告林肯
    大廈11樓住家。」然原判決理由在第8頁、第13頁理由說明
    ，證人李兆泰於調查之初即證述：「第1次20萬元，是在同
    棟大樓，陳姓住戶打牌，被告以買車為由要我先付20萬元，
    佯稱借款，其人並不曉得等語如上述」，「因而未在被告中
    交付，亦不悖常情。」又被告李兆泰就第1次交付之20萬元
    究係賄款或係借款先後所述雖不一，然其於原審已證述：行
    賄情節在調查站訊問時間較近，所述較確。則原審引用前審
    李兆泰所供其中語音不清一句話，做為事實認用，即有矛盾
    。是故前審90年8月1日訊問筆錄，絕對是新證據云云。（五
    ） 85年6月13日，第三次台北地檢署偵訊時，李兆泰、詹媛
    旭、吳安全全員堅決否認有行賄之情事。李照太坦承：「詹
    媛旭他先拿5萬元的律師費，我已先幫他們請律師，另詹媛
    旭知道我開古董店，酒店生意不好，所以陸續向他借55萬元
    」詹媛旭亦坦承：「我有借李兆泰60萬元，他有陸續還我」
    「我去市調處，曾講一些話，我按李兆泰的講法而講」吳安
    全亦翻供坦承：「60萬元是交詹媛旭」「84年7月15日在市
    調處內偵訊時，所說60萬元分2、3次送交到李兆泰古董店，
    不對的」「是一次交給詹媛旭60萬元」等語。88年9月15日
    訊問時詹媛旭稱：「我以前住在李兆泰家，都有金錢來往。
    」、「（問：有無超過幾十萬元？）幾十萬的有幾次。」。
    89 年3月29日法官提示反餿示錄音帶，李兆泰稱：「這之前
    審理中我已經看過了，我不否認這些內容…」。上開三人偵
    訊陳述已完全推翻在彰化調查局，市調處及84年7月15日第1
    次偵訊之初供。原審僅憑詹媛旭一句話：「當時我沒有錢，
    我與我女兒都住在我姊夫家，不可能借錢給姊夫，全部推翻
    無疑」原審完全不調查，僅憑詹媛旭家窮，主觀認定「有罪
    認定」之推測，而認為犯罪應係由被告所為，明顯違反證據
    裁判之原則，新證據足以動搖原判決所認定之事實。爰依刑
    事訴訟法第420條第1項第6款之規定聲請再審云云。
二、按有罪之判決確定後，因發現確實之新證據，足認受有罪判
    決之人應受無罪、免訴、免刑或輕於原判決所認罪名之判決
    者，為受判決人之利益，得聲請再審，刑事訴訟法第420條
    第1項第6款定有明文。而所謂發見確實之新證據，係指該證
    據於事實審法院判決前已經存在，為法院、當事人所不知，
    不及調查斟酌，至其後始行發見，且就證據本身形式上觀察
    ，固不以絕對不須經過調查程序為條件，但必須顯然可認為
    足以動搖原有罪確定判決，而為受判決人無罪、免訴、免刑
    或輕於原判決所認罪名之判決者為限。故受理聲請再審之最
    後事實審法院，應就聲請再審理由之所謂「新證據」，是否
    具備事實審判決前已經存在，為法院、當事人所不知，事後
    方行發見之「嶄新性」，及顯然可認足以動搖原有罪確定判
    決，應為無罪、免訴、免刑或輕於原判決罪名之「顯然性」
    二要件，加以審查，為判斷應否准予開始再審之準據（最高
    法院93年度台抗字第98號裁定參照）。經查：（一）台灣台
    北地方法院檢察署85年度偵字第7853號85年6月5日李兆泰之
    偵訊筆錄：「…我在彰化調查站的筆錄是交差，應付的心裡
    …」「那是他們寫好筆錄，讓我簽名，這事是慢慢擴充起來
    …」「…我很疲勞，他們連續問七、八個小時，我沒有詳細
    考慮，就按以前所說的作筆錄，…我因想趕快回家，就按照
    以前的說了。」被告認李兆泰最初彰化調查站指訴筆錄及84
    年7月14日，第一次偵訊時之筆錄，有顯著瑕疵及刑事訴訟
    法第158條之4，因違背法定程序，違法取得證據其有無證據
    能力認定之問題，疲勞訊問顯係違背程序正義，所取得之證
    據應無證據力。惟查原確定判決所採用之證據有無證據能力
    ，及認定事實有無違背經驗法則及證據法則？均係原確定判
    決有無違背法令之問題？宜循非常上訴之途徑解決，並非再
    審之範疇。（二）李兆泰雖於台灣台北地方法院檢察署85年
    度偵字第7853號85年8月9日偵訊筆錄供述：「沒有拿過錢給
    林，除賭債外」「以前舉證都是我虛構的」。惟原判決已於
    理由內詳敘（第12頁）：「證人李兆泰、詹媛旭於85年間在
    檢察官偵訊時雖曾否認有向被告行賄，證人詹媛旭並稱60萬
    元是借給李兆泰等語，然此與渠等上開調查站、偵查及審理
    中所述不合，證人李兆泰嗣後於原審及本院上訴審暨本院中
    且證述：『在偵查庭我不願再說，沒有辦法再作證』、『因
    我非常不喜歡作證才作此回答』，證人詹媛旭於本院上訴審
    及本院審理中亦證述：「我沒有錢才與女兒住在姐夫李兆泰
    家，不可能有錢借給他」等語，尚難以此據為有利被告之認
    定。」是原確定判決顯已就不採之理由，已在理由欄內詳敘
    ，非得遽認該筆錄內容為新證據，核與刑事訴訟法第420條
    第1項第6款所稱新證據之要件不符。（三）被告認原審故意
    漏掉前審筆錄所記載：「第1次打牌，是在7樓，第1次打牌
    是20萬元，是向我借的，不是賄款。」更漏掉，前審法官再
    質問之筆錄，前審法官問：「錢為何不在11樓借，而要在7
    樓借？」李兆泰回答：「因為最危險的地方，最安全，且在
    7樓時，被告才提起借錢之事。」原審未忠實引用前審之筆
    錄，而是去頭去尾，不實引用，顯逾越自由心證之範圍，違
    反證據裁判之原則。然證人或告訴人之陳述有部分前後不符
    ，究竟何者為可採，法院仍得本其自由心證予以斟酌，非謂
    一有不符或矛盾，即應認其全部均為不可採信；原判決就李
    兆泰不利被告之指述，採信其一部分，並捨棄另一部分，乃
    採證認事職權之合法行使，不得任意指為違法，且亦與再審
    要件不符，況就證據取捨有無違背證據裁判主義，為非常上
    訴之範疇，並非再審所得救濟。（四）原審事實認定係在11
    樓被告住宅內交付的，而判決理由卻記載：「證人李兆泰於
    調查之初即證述：第一次20萬元是被告以買車為由要我先付
    20萬元，佯稱借款，其他人並不曉得等語如上述，因而未在
    被告家中交付，亦不悖常情，又被告李兆泰就第一次交付之
    20萬元究係賄款或係借款先後所述雖不一，然其於原審已證
    述：行賄情節在調查站訊問時間較近，所述較正確。」，有
    理由矛盾。查原審判決事實欄記載被告於11樓住處收賄，惟
    原判決已於理由內說明（第10頁）：「證人之供述前後稍有
    參差或相互間有所歧異時，事實審法院仍應斟酌其他情形，
    本於經驗法則，作合理之比較，定其取捨，苟所供述證據之
    一部與基本事實相符時，仍得資為斷罪之依據，非謂一有不
    符或矛盾，即認其全部之證述均為不可採信。本件證人李兆
    泰、詹媛旭、吳安全前後所供與彼此所供，雖無法全部吻合
    ，稍有差異，此或因個人記憶所及，或未能為完整陳述所致
    ，惟渠等對於行賄之基本事實所述之證言，則屬前後一貫，
    自不能因其等所供稍有出入，即謂其等證述全無可採。」查
    原判決理由欄係先記載李兆泰之前後證言，再說明其先後所
    述雖不盡相符，但對於行賄之基本事實，除偵查中曾一度否
    認行賄外，但此為不可採，其餘則屬前後一貫，是理由內係
    記載有收賄事實，並無認定被告於同棟7樓處收賄，並無事
    實與理由矛盾之處，核與再審要件不符，亦非再審之範疇。
    （五）查原審判決載明（第12頁第11行）：「證人李兆泰、
    詹媛旭於85年間在檢察官偵訊時雖曾否認有向被告行賄，證
    人詹媛旭並稱60萬元是借給李兆泰等語，然此與渠等上開調
    查站、偵查及審理中所述不合，證人李兆泰嗣後於原審及本
    院上訴審暨本院中且證述：「在偵查庭我不願再說，沒有辦
    法再作證」、「因我非常不喜歡做證才作此回答」，證人詹
    媛旭於本院上訴審及本院審理中亦證述：「我沒有錢才與女
    兒住在姐夫李兆泰家，不可能有錢借給他」等語，尚難以此
    據為有利被告之認定。另被告所提其與證人李兆泰長途電話
    錄音4捲及其譯文內容雖顯示李兆泰於被告質問時稱未向被
    告行賄，然證人李兆泰於原審法院及本院調查中證稱：「我
    知道有錄音，故我支吾其詞，認知有差」、「我當時是認識
    他，只是應付應付（按指對被告電話談話錄音）」、「我是
    應付他一下、怕有恐嚇電話再進來」及「因為他再打電話給
    我，說是我害他的，我懷著內疚的心應付他的」等語，證人
    李兆泰與被告電話談話既係因係虛與應付被告，其電話中談
    話內容自非實在，亦難據為有利被告之認定」。是原審已於
    理由內說明其不採之理由，與新證據之要件不符，況確定判
    決有無違背法令，為是否得提起非常上訴之事由，不得據以
    提起再審。（六）至被告所提之其他事由，經核亦不足以證
    明原確定判決所認定之事實為錯誤，換言之，並不足以動搖
    原確定之判決，核與刑事訴訟法第420條第1項第6款所規定
    聲請再審之要件不合。（七）綜上所述，被告之聲請再審，
    並無理由，應予駁回。
三、據上論結，應依刑事訴訟法第434條第1項，裁定如主文。
中　　華　　民　　國　　94　 　年　　11　　月   22　　日
                刑事第八庭　審判長法　官　羅　得　村
                                  法　官　紀　文　勝
                                  法　官　劉　榮　服
上列正本證明與原本無異。
如不服本裁定，應於裁定送達後五日內向本院提出抗告狀。
                                  書記官　周　巧　屏
中　　華　　民　　國　　94　　年　　11　　月　　23　　日
　　　　　　　　　　　　　　　　　　　　　　　　　　　Ｆ
